【裁判字號】    90,易緝,66
【裁判日期】    900627
【裁判案由】    業務侵占
【裁判全文】
臺灣臺北地方法院刑事判決                            九十年度易緝字第六六號
    公  訴  人  臺灣臺北地方法院檢察署檢察官
    被      告  乙○○
    選任辯護人  吳貞良
右列被告因業務侵占案件，經檢察官提起公訴（八十六年度偵字第一六八一五號），
本院判決如左：
    主  文
乙○○連續意圖為自己不法之所有，而侵占對於業務上所持有之物，處有期徒刑貳年
貳月。
台灣省合作金庫「存摺存款戶綜合約定書」、「活期儲蓄存款印鑑卡」各壹紙上偽造
之「謝淑玲」簽名、印文各壹枚，「英屬維爾京群島商甲○○○○行股份有限公司台
灣分公司人事資料表」上偽造之「謝郁慈」簽名壹枚，「保證書」上偽造之「謝郁慈
」、「謝地」、「謝陳連子」簽名壹枚，偽蓋之「謝地」、「謝陳連子」印文各壹枚
，「光華證券投資信託股份有限公司」收據貳紙上偽造之「收款章」印文各壹枚，普
通護照申請書（收據號碼：四三五七九○）上偽造之「謝淑玲」簽名壹枚，「中華民
國入境旅客申報單」（計肆張）上偽造之「謝淑玲」簽名參枚、謝郁慈簽名壹枚，及
扣案「謝淑玲」名義之中華民國護照壹本均沒收。
    事  實
一、乙○○前於民國八十二年間因偽造文書案件，經台灣高等法院於八十三年六月九
    日以八十二年度上訴字第三一七九號判處有期徒刑一年六月確定（尚不構成累犯
    ）。詎非僅不知悔改，竟變本加厲，基於偽造私文書、行使偽造私文書及為自己
    不法所有之概括犯意，分別於下列時間、地點，先後冒用「謝淑樺」、「謝郁慈
    」名義，持其所偽造姓名、年籍、學經歷資料不實之履歷表向香港商先科防盜器
    材有限公司台灣分公司（下稱先科防盜器材公司台灣分公司）、毅康股份有限公
    司（下稱毅康公司）、英屬維爾京群島商甲○○○○行股份有限公司台灣分公司
    （下稱甲○○○○行台灣分公司）應徵擔任財務經理、行政經理、財務經理，俟
    該等公司誤信而加以錄用後，乙○○即以如下手段，多次侵占、詐領公司款項、
    支票。
（一）乙○○於八十四年十二月二十二日，冒用「謝淑樺」名義，前往台北市○○○
      路○段一一八號七樓先科防盜器材公司台灣分公司，持其所偽填年籍、履歷等
      內容不實之「職位申請表」及履歷表內，向先科防盜器材公司台灣分公司應徵
      財務經理一職而行使。嗣經錄用後，利用其業務上掌管公司客戶貨款之機會，
      自八十五年一月三十一日起至同年六月二十四日止，先後將所保管金額分別為
      新台幣（下同）十七萬七千零六十二元及十四萬三千五百元應上繳至先科防盜
      器材公司台灣分公司之支票及現金貨款，存入由乙○○於八十五年一月間利用
      不知情之成年人所偽刻其胞妹「謝淑玲」之印章一枚後（印章未扣案，業已滅
      失），冒用謝淑玲（謝淑玲被訴部分，業經判決無罪確定）名義，在台灣省合
      作金庫「存摺存款綜合約定書」、「活期儲蓄存款印鑑卡」上偽蓋印文（印文
      二枚）、偽造「謝淑玲」簽名（簽名二枚），而於台灣省合作金庫松興支庫開
      設活期儲蓄存款帳戶（帳號：○八九九─七六五─二六四─九○四號）；並將
      先科防盜器材公司台灣分公司計六十一萬八千一百六十元貨款（起訴書誤載為
      八十六萬九千一百八十九元）之現金帳款挪供己用，前後共計侵吞九十三萬八
      千七百二十二元（起訴書誤載為一百十八萬九千七百五十一元）。得手後，旋
      即於八十五年六月二十四日棄職潛逃。足以生損害於謝淑玲、先科防盜器材公
      司台灣分公司及合作金庫松興支庫關於存戶資料管理之正確性。
（二）於八十五年十月二日，先係冒用「謝淑樺」名義，以同上之手法，持其所製作
      內容不實之履歷表，向位於台北市北投區○○○路二一六號三樓之毅康公司應
      徵工作，經毅康公司錄用委以財務經理一職後，因公司辦理員工勞保、健保需
      用身分證件，乃訛稱更名為「謝郁慈」，並在人事（員工）資料卡內偽填其胞
      妹謝郁慈之年籍經歷不實之內容，持以交付予毅康公司，足以生損害於謝淑樺
      、謝郁慈及毅康公司關於人事任用管理之正確性。任期毅康公司期間，乙○○
      為詐領薪資，而另基於變造私文書、行使變造私文書及詐欺取財之犯意，自八
      十六年六月起至八十八年七月止，先後多次在經公司總經理審核用印後之每月
      員工薪資清冊上，擅自提高其個人每月之薪資額度而變造之，並持以交由不知
      情之中國商業銀行天母分行員工而行使，致中國商業銀行天母分行因之陷於錯
      誤，而為乙○○詐得計三百七十四萬八千元之款項，足以生損害於毅康公司之
      財產及關於薪資帳冊支付管理之正確性；此外，乙○○並基於同前業務侵占之
      概括犯意，於八十八年三月十五日，將其所持有保管由毅康公司所開立面額一
      百二十七萬元之支票，侵占入己。嗣因乙○○將該紙侵占之支票持以向台北國
      際商業銀行士林分行提示兌現，始經毅康公司察覺其上開犯行。
（三）迨八十八年九月間，乙○○復冒用謝郁慈名義，利用謝郁慈之身分證影本，偽
      填履歷表、人事資料表，向位於台北市○○○路○段二一九號三樓之甲○○○
      ○行台灣分公司冒名應徵工作，經甲○○○○行台灣分公司錄用擔任行政經理
      後，為避免其冒用謝郁慈名義應徵工作之事，為其父母發覺，未經其父母謝地
      、謝陳連子及謝郁慈之同意或授權，竟在職務「保證書」內偽造渠等之簽名各
      一枚，並蓋用其利用不知情之成年人所偽刻之「謝地」、「謝陳連子」之印章
      各一枚（偽造之印章未扣案，均已滅失）偽蓋印文於其上，足以生損害於謝郁
      慈、謝地、謝陳連子及甲○○○○行台灣分公司關於人事任用管理之正確性。
      。其後，乙○○因侵占毅康公司支票及溢領每月薪資曝光，為取得毅康公司諒
      解，填補其在毅康公司虧空、詐領之款項，竟基於同前為自己不法所有之概括
      犯意，乃於八十九年二月二十三日，向甲○○○○行台灣分公司訛稱為使公司
      資金獲得較銀行存款利率更為優厚之報酬，欲前往光華證券投資信託股份有限
      公司（下稱光華證券公司）開戶匯入資金，致甲○○○○行台灣分公司陷於錯
      誤，而將面額四百萬元之臺灣銀行支票一紙交予乙○○，乙○○詐得該紙支票
      後，旋持以交予不知情之毅康公司。嗣於八十九年六月二十三日，乙○○為清
      償積欠不知情之李素媛之債款，復詐稱因在光華證券公司從事債券融資需要保
      證金，自訴人不察，乃再次將面額四十萬元之臺灣銀行支票一紙交予乙○○。
      其後，乙○○為隱瞞其詐取支票之犯行，乃基於行使偽造私文書之概括犯意，
      於八十九年七、八月間某日，將其所偽造內有偽造「收款章」印文之光華證券
      投資信託股份有限公司之收據二紙，交付公司之新任行政經理張秀絹轉呈公司
      而為行使，足以生損害於光華證券投資信託股份公司及甲○○○○行台灣分公
      司。
二、又乙○○任職於先科防盜器材公司台灣分公司及甲○○○○行台灣分公司期間，
    為避免其通緝犯身分曝光，竟基於同前行使偽造私文書及使公務員登載不實之概
    括犯意，於八十五年二月初某日，冒用其胞妹謝淑玲之名義，委託不知情之友利
    旅行社職員莊淑玲，在普通護照申請書內偽簽「謝淑玲」署押一枚，完成偽造該
    紙普通護照申請書後，連同謝淑玲之身分證及乙○○本人相片，持向外交部領事
    事務局申辦「謝淑玲」名義之護照而為行使，使不知情之該管公務員，將該不實
    之事項登載於職務上所掌有關申辦護照之文件內，據以核發中華民國護照一本（
    護照號碼：Ｍ00000000號）。嗣乙○○取得上開「謝淑玲」名義之中華
    民國護照後，旋於其上偽造「謝淑玲」、「ＨＳＩＥＨ  ＳＨＵ  ＬＩＮＧ」之
    中英文簽名各一枚，並基於概括犯意，先後於八十五年三月二十四日（出境）、
    八十五年三月二十八日（入境）、八十五年九月三十日（出境）、八十五年十月
    一日（入境）、八十六年七月二十日（出境）、八十六年七月二十五日（入境）
    經由桃園中正國際機場，往返香港、台灣地區，持上開護照（按該護照為外交部
    核發，乃屬真正，尚無偽造之問題）及偽造有「謝淑玲」簽名之中華民國入境旅
    客申報單（入境時申報，計三紙），持以向航空警察局證照查驗隊員及財政部海
    關人員虛偽聲明其為謝淑玲本人而行使，使不知情之該管公務員將「謝淑玲」入
    出境之不實內容登載於職務上所掌關於入出境紀錄及旅客所攜入境物品、身體健
    康狀況之資料上，足以生損害於謝淑玲、外交部對於護照核發管理、內政部警政
    署入出境管理局對於國人入出境管理，及財政部對於旅客入境攜帶物品、身體健
    康狀況等資料管理之正確性。迨至八十九年一月十日（出境）及同年月十四日（
    入境），乙○○則持其不知情之胞妹謝郁慈所有之中華民國護照（護照號碼：Ｍ
    00000000），經由桃園中正國際機場，往返台灣、香港地區洽商，並再
    次於入境申報所攜物品及身體健康狀況時，偽造「謝淑玲」名義之「中華民國入
    境旅客申報單」一紙，分別持向航空警察局證照查驗隊員及財政部海關人員虛偽
    聲明其為謝郁慈本人而行使，使不知情之該管公務員將「謝郁慈」入出境之不實
    內容登載於職務上所掌關於入出境紀錄、旅客所攜入境物品、身體健康狀況之資
    料上，足以生損害於謝郁慈、外交部對於護照核發管理、內政部警政署入出境管
    理局對於國人入出境管理及財政部對於旅客入境攜帶物品、身體健康狀況管理之
    正確性。
四、案經先科防盜器材公司台灣分公司訴由台灣台北地方法院檢察署檢察官及台灣台
    北地方法院檢察署檢察官自動檢舉偵查起訴。
    理  由
一、訊據被告乙○○坦承於右揭任職於先科防盜器材公司台灣分公司、毅康公司、甲
    ○○○○行台灣分公司期間，先後冒名「謝淑樺」、「謝郁慈」之名義，偽造年
    籍學經歷不實之履歷表，持向該等公司應徵工作，嗣獲錄用後，為侵占公司現金
    及支票，而冒用「謝淑玲」名義，在台灣省合作金庫松興支庫開設活期儲蓄存款
    帳戶，所詐得之甲○○○○行台灣分公司支票二紙，則用以賠償毅康公司及清償
    積欠李素媛之債款，此外為避免通緝犯身分曝光，復利用不知情之友利旅行社承
    辦人員，持謝淑玲之國民身分證及偽造之普通護照申請書、本人相片，使承辦之
    公務員據以核發中華民國護照，並先後持該「謝淑玲」名義之中華民國護照及其
    胞妹「謝郁慈」之中華民國護照，於上開時間前往香港地區等事實；惟仍矢口否
    認其上開行為有何觸犯使公務員登載不實之罪責，辯稱：伊雖持謝淑玲及謝郁慈
    名義之中華民國護照入出境，然該管公務員對於伊是否為謝淑玲或謝郁慈本人，
    有實質審查之義務，應無使公務員登載不實罪之問題云云。
二、經查：
（一）前開被告冒用「謝淑樺」名義，於先科防盜器材公司台灣分公司之「職位申請
      表」內偽填內容不實之年籍履歷資料，持以應徵工作，並持謝淑玲之身分證、
      偽刻之印章，冒用謝玲名義，向合作金庫松興支庫開戶，以供存入侵占之款項
      一節，有「時機防盜系統（香港）有限公司職位申請表」、履歷表各一份及「
      存摺存款戶綜合約定書」、「活期儲蓄存款印鑑卡」各一紙附卷可稽（見偵查
      卷第三十九、四十、五十二至五十四、一二五頁），且經同案被告謝淑玲前於
      偵查及本院調查中供承：「（問：《提示》你有無去合庫開過戶？）沒有，上
      面印章也不是我的」、「（問：身分證有無借她使用？）有，在七十九年那陣
      子，她（指被告乙○○）熱衷於玩股票，我有借給她我的身分證，她都是當天
      或隔幾天就拿回來。八十五年初時，她也有借身分證，說要去抽股票，本來說
      是要當天還，結果她晚了幾天還我，從那次後，我們就沒有再見面」等語屬實
      （見偵查卷第九十頁、本院八十七年度易字第八八一號刑事卷第三十頁）。嗣
      被告利用擔任財務經理掌管公司客戶貨款之機會，自八十五年一月三十一日起
      至同年六月二十四日止，先後侵吞公司支票及現金款項計九十三萬八千七百二
      十二元等情，復有合作金庫存款憑條、存摺存提明細、支票證正反面及現金帳
      款應收帳款統計表各一紙在卷足憑（見偵查卷第四、五、十三、十四、十五頁
      ）。被告此部分行使偽造私文書及業務侵占犯行，堪以認定。
（二）被告冒用謝淑樺、謝郁慈之名義，製作內容不實之履歷表，向毅康公司應徵工
      作，嗣利用擔任財務經理一職之機會，自八十六年六月起至八十八年七月止，
      在員工薪資清冊上，變造提高其個人之每月薪資額度，使不知情之中國商業銀
      行天母分行員工陷於錯誤，而詐得高達三百七十四萬八千元之款項，及侵占面
      額一百二十七萬元之毅康公司支票一紙等情，業經證人即毅康公司員工葉師芸
      及毅康公司之委任律師潘昭仙於本院結證屬實（見本院八十九年度自字第七七
      八號刑事卷附八十九年十二月二十一日訊問筆錄），且有卷附「人事（員工）
      資料卡」、謝郁慈身分證影本、履歷表、毅康公司資遣員工離職程序表、毅康
      公司留存之薪資請領清冊、中國國際商業銀行天母分行留存之薪資請領清冊、
      薪資差異對照表、支票正反面等件（以上均影本）可稽。被告此部分行使偽造
      私文書、行使變造私文書、詐欺取財及業務侵占等犯行，亦堪認定。
（三）被告冒用胞妹謝郁慈名義，偽填不實之履歷表、人事資料表，向甲○○○○行
      台灣分公司應徵工作，未經取得其父母謝地、謝陳連子及謝郁慈等人之同意或
      授權，偽刻謝地、謝陳連子之印章各一枚，在職務保證書內偽造渠等簽名及偽
      蓋印文，為填補其虧空毅康公司之款項及清償積欠李素媛之欠款，先後二次向
      毅康公司詐取面額四百萬元、四十萬元之支票各一張，並以偽造之光華證券投
      資信託股份有限公司收據二紙交付甲○○○○行台灣分公司等情，除迭據甲○
      ○○○行台灣分公司於本院八十九年度自字第七七八號謝郁慈、乙○○被訴業
      務侵占等案件中指訴歷歷外，並經證人謝陳連子及另案共同被告謝郁慈奔爺於
      本院調查中證述無訛（見本院八十九年度自字第七七八號刑事卷附八十九年十
      二月二十一日訊問筆錄），且有該卷附之謝郁慈身分證、履歷表、甲○○○○
      行台灣分公司請款單、世華聯合商業銀行活期儲蓄存款取款憑條、臺灣銀行總
      行營業部支票正反面、光華證券投資信託股份有限公司收據及荷銀光華證券投
      資信託股份有限公司八十九年九月六日（八九）光華字第四五六號函、人事資
      料表、職務保證書等件可佐，足徵被告此部分自白，亦與事實相符，而得作為
      不利被告認定之證據。被告此部分行使偽造私文書、詐欺取財犯行，亦堪認定
      。
（四）另者，被告利用不知情之友利旅行社職員莊淑玲，冒用「謝淑玲」名義，偽造
      普通護照申請書，持向外交部領事事務局申請護照，使該管公務員據以核發中
      華民國護照一本。嗣更持該「謝淑玲」名義之中華民國護照及「謝郁慈」之中
      華民國護照，先後於八十五年三月二十四日（出境）、八十五年三月二十八日
      （入境）、八十五年九月三十日（出境）、八十五年十月一日（入境）、八十
      六年七月十日（出境）、八十六年七月二十五日（入境）、八十九年一月十日
      （出境）、八十九年月十四日（入境），經由桃園中正國際機場，往返香港、
      台灣地區，並於入境時，偽造「謝淑玲」、「謝郁慈」名義之中華民國入境旅
      客申報單，持以向證照查驗隊員及財政部海關人員行使，使不知情之該管公務
      員將「謝淑玲」、「謝郁慈」出入境之不實內容登載於職務上所掌關於入出境
      紀錄、旅客所攜入境物品、身體健康之資料等情。復經同案被告謝淑玲及另案
      被告謝郁慈迭於本院審理中供稱：渠等未曾申辦該本護照或未於該等時間往返
      台灣、香港兩地等語綦祥，核與被告於本院審理中之自白，及證人即友利旅行
      社執莊淑玲前於台灣高等法院八十八年度上易字第一八三二號謝淑玲被訴侵占
      等案中所結稱：「（問：乙○○是否認識？）是自稱乙○○與我聯絡要辦護照
      」、「（問：護照上簽名是何人簽的？）護照辦好均是空白交還申請人‧‧‧
      （問：護照申請書上申請人姓名是何人寫的？）我們幫客人寫的」等語（台灣
      高等法院八十八年度上易字第一八三二號刑事卷第九十一頁）之情節相符。此
      外，並有卷附謝淑玲之「出入境紀錄」一紙、中華民國護照一本、普通護照申
      請書一紙、（見偵查卷第六十二頁、本院八十七年度易字第八八一號刑事卷第
      九十頁、）、謝郁慈所有中華民國護照影本一份、內政部警政署入出境管理局
      九十年五月四日（九○）境行君字第二四○二七號函及中華民國入境旅客申報
      單各一紙可資互為勾稽。
（五）末按，本國人入出境時係將所持之護照交由航空警察局證照查驗隊隊員做「人
      別之形式審查」，而由其於職務上掌管之國人入出境資料上登載持照人入出境
      之日期，該管公務員尚無實質審查之義務（卷附台灣高等法院八十七年度上訴
      字第二三二二號判決同此意旨），被告辯稱該管公務員有實質審查義務云云，
      容與事實有間。且該管證照查驗之公務員是否須就人別為實質審查，尚不因被
      告是否誤認，而異其法律評價。被告此部分行使偽造私文書、偽造署押、使公
      務員登載不實事項於職務上所掌公文書堪以認定。
（六）綜上各點，被告前揭自白，有證人謝陳連子、莊淑玲之證詞及同案被告謝淑玲
      、另案共同被告謝郁慈之供述，暨卷附證據資料可資為捕強證據。本件事證明
      確，被告犯行洵堪認定，應予依法論科。
二、按刑法上之「偽造」「變造」文書罪，係二種不同犯罪形態之犯行，不容混淆。
    前者指無該文書之制作權而冒用他人名義，所制作內容不實之文書而言；後者指
    無文書改作權之人，就已存在之真正文書，於不變更原有文書之本質，擅自更改
    或變更文書之內容，但未達於完全更新該文書之意義之謂（最高法院八十三年度
    台上字第四○五九號裁判要旨參照）。基此，(1)被告乙○○未經他人同意或授權
    ，分別冒用「謝淑樺」、「謝淑玲」、「謝郁慈」、「謝地」、「謝陳連子」之
    名義，偽造上開「存摺存款戶綜合約定書」、「活期儲蓄存款印鑑卡」、「英屬
    維爾京群島商甲○○○○行股份有限公司台灣分公司人事資料表」、「光華證券
    投資信託股份有限公司收據」、普通護照申請書、中華民國入境旅客申報單等私
    文書，並持以行使之所為，係犯刑法第二百十六條、第二百十條行使偽造私文書
    罪。(2)被告在經毅康公司總經理審核用印後之員工薪資清冊上，擅自提高其個人
    每月薪資額度，持以交付不知情之中國商業銀行天母分行員工，而溢領每月薪資
    ，係犯刑法第二百十六條、第二百十條行使變造私文書罪及刑法第三百三十九條
    第一項詐欺取財罪。(3)被告任職先科防盜器材公司台灣分公司、毅康公司期間，
    將其擔任公司經理所保管之現金、支票侵吞入己之所為，係犯刑法第三百三十六
    條第二項業務侵占罪。(4)被告向甲○○○○行台灣分公司，佯稱投資光華證券投
    資信託股份有限公司，而詐取支票二紙之所為，另犯刑法第三百三十九條第一項
    詐欺取財罪。(5)至被告冒用謝淑玲名義申辦護照，於護照上偽造謝淑玲之簽名，
    嗣更持謝淑玲名義及謝郁慈名義之護照經由桃園中正國際機場往返港台二地，使
    內政部入出境管理局及財政部海關人員將入出境及旅客所攜物品等不實內容填在
    於該管公務員職務上所掌之公文書之所為，則係犯刑法第二百十七條第一項偽造
    署押罪及刑法第二百十四條使公務員將不實事項登載於職務上所掌公文書罪。
三、被告偽造署押（不含在護照上偽造「謝淑玲」之中英文簽名）、偽造印章、偽蓋
    印文之行為，均屬偽造私文書之階段行為，不另論擬。偽造私文書、變造私文書
    後復均持以行使，偽造、變造之低度行為分別為行使偽造私文書、行使變造私文
    書之高度行為吸收，亦不另論罪。被告利用不知情之中國商業銀行天母分行員工
    及旅行社員工，溢領薪資並以「謝淑玲」偽填普通護照申請書申辦護照，應論以
    間接正犯。被告先後多次行使偽造私文書、行使變造私文書、詐欺取財、使公務
    員登載不實之犯行，其時間前後雖長達四、五年之久，然其手段均屬同一，且皆
    觸犯犯罪構成要件相同之罪名，顯各係出於初始同一犯罪計畫之概括犯意而反覆
    為之，應分別依連續犯之規定論以一罪，並各加重其刑。被告行使偽造私文書、
    行使變造私文書之目的，在於遂行其侵占款項及詐取支票之目的，所犯行使偽造
    私文書、行使變造私文書及業務侵占或詐欺取財間，有方法目的之牽連犯關係；
    而被告所犯前揭行使偽造私文書與偽造署押（指在護照上偽造「謝淑玲」之中英
    文簽名）、使公務員登載不實等罪間，復有方法結果之牽連犯關係，自應從一較
    重之連續業務侵占罪處斷。公訴人雖僅就被告任職先科防盜器材公司台灣分公司
    期間之業務侵占、行使偽造私文書等犯行提起公訴，然被告於護照內偽造謝淑玲
    中英文簽名（偽造署押）及任職毅康公司及甲○○○○行台灣分公司期間所犯行
    使偽造私文書、行使變造私文書、詐欺取財、使公務員登載不實等犯行間，與起
    訴事實，有連續犯及牽連犯之裁判上一罪關係，本院自應逕行擴張犯罪事實，而
    併予審理。公訴人就被告持上開「謝淑玲」名義之中華民國護照（起訴書誤載為
    偽造之護照）多次往返港台二地之犯行，於起訴書內已然述及，雖漏未引用法條
    ，本院仍應加以審理。爰審酌被告前於八十二年間因偽造文書案件，經台灣高等
    法院於八十三年六月九日以八十二年度上訴字第三一七九號判處有期徒刑一年六
    月確定（尚不構成累犯），此有台灣高等法院檢察署刑案紀錄簡覆表可按，足見
    其素行非佳，犯後於本院審理中雖坦承犯行不諱，然其先後冒名應徵工作，侵占
    及詐取財物，所得非貲，造成被害公司財產上之巨額損失，惡性顯然非輕，及其
    犯罪動機、目的、方法、智識程度等一切情狀，量處如主文所示之刑，以示懲儆
    。
三、(1)台灣省合作金庫「存摺存款戶綜合約定書」、「活期儲蓄存款印鑑卡」各壹紙
    上偽造之「謝淑玲」簽名、印文各壹枚，(2)「英屬維爾京群島商甲○○○○行股
    份有限公司台灣分公司人事資料表」上偽造之「謝郁慈」簽名壹枚，(3)「保證書
    」上偽造之「謝郁慈」、「謝地」、「謝陳連子」簽名壹枚，偽蓋之「謝地」、
    「謝陳連子」印文各壹枚，(4)普通護照申請書（收據號碼：四三五七九○）上偽
    造之「謝淑玲」簽名壹枚，(5)「中華民國入境旅客申報單」（計肆張）上偽造之
    「謝淑玲」簽名參枚、謝郁慈簽名壹枚，及(6)「光華證券投資信託股份有限公司
    」收據貳紙上偽造之「收款章」印文各壹枚，不問屬於犯人與否，爰均依刑法第
    二百十九條規定沒收。又「謝淑玲」名義之中華民國護照壹本，為被告所有因犯
    罪所得之物，爰依刑法第三十八條第一項第三款規定沒收（其上偽造之「謝淑玲
    」、「ＨＳＩＥＨ  ＳＨＵ  ＬＩＮＧ」中英文簽名各壹枚及照片一張毋庸重複
    諭知沒收）。至被告應徵工作時所持內容不實之履歷表，其姓名欄內雖載有「謝
    淑樺」、「謝郁慈」之字樣，然此僅係被告據以向先科防盜器材公司台灣分公司
    、毅康公司及甲○○○○行台灣分公司之面試者介紹自己姓名年籍之用，並非表
    示應徵者簽名之意思，所載姓名縱有不實，亦不生偽造署押之問題，而該等履歷
    表之所有權又因被告行使而歸屬被害公司，本院自不得諭知沒收。被告偽造之「
    謝淑玲」、「謝地」、「謝陳連子」印章各壹枚，業已滅失，尚無從諭知沒收附
    此敘明。
據上論斷，應依刑事訴訟法第二百九十九條第一項前段，刑法第五十六條、第二百十
六條、第二百十條、第二百十四條、第二百十七條、第三百三十六條第二項、第三百
三十九條第一項、第五十五條、第三十八條第一項第三款、第二百十九條，罰金罰鍰
提高標準條例第一條前段，判決如主文。
本案經檢察官張安箴到庭執行職務
中    華    民    國      九十      年        六      月    二十七      日
                                    臺灣臺北地方法院刑事第六庭
                                        法  官  吳  秋  宏
右正本證明與原本無異。
如不服本判決，應於判決送達後十日內，向本院提出上訴狀。
                                        書記官  林  碧  華
中    華    民    國      九十      年        六      月     二十九     日
附錄本案論罪科刑法條全文：
刑法第二百十六條、第二百十條
刑法第二百十四條
刑法第二百十七條
刑法第三百三十六條第二項
刑法第三百三十九條第一項
刑法第二百十六條
行使第二百十條至第二百十五條之文書者，依偽造、變造文書或登載不實事項或使登
載不實事項之規定處斷。
刑法第二百十條
偽造、變造私文書，足以生損害於公眾或他人者，處五年以下有期徒刑。
刑法第三百三十九條
一意圖為自己或第三人不法之所有，以詐術使人將本人或第三人之物交付者，處五年
  以下有期徒刑、拘役或科或併科一千元以下罰金。
二以前項方法得財產上不法之利益或使第三人得之者亦同。
三前二項之未遂犯罰之。
刑法第三百三十六條
一對於公務上或因公益所持有之物，犯前條第一項之罪者，處一年以上、七年以下有
  期徒刑，得併科五千元以下罰金。
二對於業務上所持有之物，犯前條第一項之罪者，處六月以上五年以下有期徒刑，得
  併科三千元以下罰金。
三前二項之未遂犯罰之。
刑法第二百十七條
偽造印章、印文或署押，足以生損害於公眾或他人者，處三年以下有期徒刑。
盜用印章、印文或署押，足以生損害於公眾或他人者，亦同。
刑法第二百十四條
明知為不實之事項，而使公務員登載於職務上所掌之公文書，足以生損害於公眾或他
人者，處三年以下有期徒刑、拘役或五百元以下罰金。


司法院資訊處製作；財團法人民間司法改革基金會備份。
